臺灣新北地方法院刑事判決
111年度審易字第1670號
公  訴  人  臺灣新北地方檢察署檢察官
被      告  謝明諺



上列被告因詐欺等案件，經檢察官提起公訴（111年度偵字第327
20號），被告於本院準備程序中就被訴事實為有罪之陳述，經本
院合議庭裁定由受命法官獨任進行簡式審判程序，判決如下：
    主  文
謝明諺犯如附表編號1至4所示之罪，各處如附表編號1至4所示之
刑及沒收（含追徵）。應執行拘役陸拾日，如易科罰金，以新臺
幣壹仟元折算壹日。
    事  實
一、謝明諺分別為下列行為：
  ㈠意圖為自己不法之所有，基於竊盜之犯意，於民國111年7月1
    5日20時22分許，在新北市○○區○○路00號「夾粗飽選物販賣
    機宏國店」前，趁鄭琇鴻趴在其胞弟鄭聖達所有車牌號碼00
    0-0000號普通重型機車上休憩之際，徒手竊取鄭琇鴻所有、
    放置於上開機車旁車號不詳機車上之卡其色皮包內之皮夾2
    個（價值新臺幣【下同】2千元）、駕照1張、中國信託銀行
    簽帳金融卡（卡號：4477********2345，下稱鄭琇鴻中信金
    融卡）1張、LINE BANK金融卡（卡號：4040********1315）
    1張、元大銀行金融卡（卡號：2048********04）1張、王道
    銀行金融卡（卡號：4720********4351、4720********0184
    ）2張、合作金庫銀行金融卡（卡號：0410*******54）1張
    、三信商業銀行金融卡（卡號：20******90）1張，得手後
    旋即離開現場。
　㈡意圖為自己不法之所有，基於詐欺取財之犯意，利用在特約
    機構或商店消費時，不須核對持卡人身分，或在一定金額以
    下無庸簽名即可消費之特性，於111年7月15日21時許，在新
    北市○○區○○街00號全家便利商店板橋富裕店內，持上開鄭琇
    鴻中信金融卡，佯裝係該金融卡持卡人本人，假冒鄭琇鴻之
    名義刷卡消費110元，購買WINSTON香菸1包及小瓶鋁箔包飲
    料1瓶（即起訴書附表編號1部分），致該店店員陷於錯誤，
    誤信謝明諺係真正持卡人而同意其刷卡付費，謝明諺因而詐
    得WINSTON香菸1包及小瓶鋁箔包飲料1瓶。
　㈢意圖為自己不法之所有及利益，基於詐欺取財及詐欺得利之
    犯意，利用在特約機構或商店消費時，不須核對持卡人身分
    ，或在一定金額以下無庸簽名即可消費之特性，於111年7月
    15日21時31分許，在新北市○○區○○街000號統一超商樂鑫門
    市內，持上開鄭琇鴻中信金融卡，佯裝係該金融卡持卡人本
    人，假冒鄭琇鴻之名義刷卡消費125元，購買WINSTON香菸1
    包及寶特瓶裝飲料1罐（即起訴書附表編號2部分），及接續
    於同日21時33分許，在同一地點，以相同方式刷卡消費150
    元，購買GASH POINT點數卡150點之遊戲點數（即起訴書附
    表編號3部分），致該店店員陷於錯誤，誤信謝明諺係真正
    持卡人而同意其刷卡付費，謝明諺因而詐得WINSTON香菸1包
    、寶特瓶裝飲料1罐，及免支付遊戲點數費用之不法利益150
    元。嗣鄭琇鴻收到簽帳金融卡消費簡訊通知察覺有異，始發
    覺上開金融卡等物品遭竊，經調閱上址「夾粗飽選物販賣機
    宏國店」監視器錄影畫面確認謝明諺長相後，鄭聖達及其女
    友周孟醇即前往上開遭盜刷商家找尋謝明諺，鄭琇鴻則至派
    出所報警處理。　　
　㈣意圖為自己不法之所有，基於詐欺取財之犯意，利用在特約
    機構或商店消費時，不須核對持卡人身分，或在一定金額以
    下無庸簽名即可消費之特性，於111年7月15日21時48分許，
    在新北市○○區○○街000號全家便利商店中和新生店內，持上
    開鄭琇鴻中信金融卡，佯裝係該金融卡持卡人本人，假冒鄭
    琇鴻之名義欲刷卡消費購買商品而著手實施詐欺取財，惟因
    該簽帳金融卡帳戶餘額不足導致交易失敗，且適為前往該商
    家找尋犯嫌之鄭聖達、周孟醇當場尋獲攔阻而未遂。嗣於11
    1年7月15日22時25分許，在新北市中和區新生街148巷口為
    警逮捕，並當場扣得上開遭竊之金融卡共7張（業已發還鄭
    琇鴻），復經謝明諺同意搜索後，在其所騎乘之車牌號碼00
    0-0000號普通重型機車內扣得上開犯罪事實一㈢所詐得之WIN
    STON香菸1包及購物收據1張，始循線查悉上情。　
二、案經鄭琇鴻訴由新北市政府警察局海山分局報告臺灣新北地
    方檢察署檢察官偵查起訴。
    理  由
壹、程序方面：
    本件被告謝明諺所犯係死刑、無期徒刑、最輕本刑為3年以
    上有期徒刑以外之罪，其於準備程序中就被訴事實為有罪之
    陳述，經法官告知簡式審判程序之旨，並聽取公訴人及被告
    之意見後，依刑事訴訟法第273條之1第1項規定，由本院合
    議庭裁定由受命法官獨任進行簡式審判程序，且依刑事訴訟
    法第273條之2及第159條第2項規定，不適用傳聞法則有關限
    制證據能力之相關規定，合先敘明。
貳、實體方面：
一、上揭犯罪事實，業據被告謝明諺於警詢時、偵查中、本院準
    備程序及審理時均坦承不諱，核與證人即告訴人鄭琇鴻、證
    人鄭聖達、周孟醇於警詢中之證述相符，並有鄭琇鴻中信金
    融卡1張、LINE BANK金融卡1張、元大銀行金融卡1張、王道
    銀行金融卡2張、合作金庫銀行金融卡1張、三信商業銀行金
    融卡1張、WINSTON香菸1包、購物收據1張扣案可資佐證及11
    1年7月15日自願受搜索同意書、新北市政府警察局海山分局
    搜索扣押筆錄、扣押物品目錄表、竊盜案件贓物領據目錄表
    各1份、被告騎乘之機車照片1張、竊盜現場監視器錄影畫面
    截圖照片5張、中國信託簽帳金融卡消費通知翻拍照片3張、
    刷卡失敗通知翻拍照片1張、臺灣新北地方檢察署勘驗筆錄1
    份、新北市政府警察局海山分局111年7月21日新北警海刑字
    第1113976807號函附之111年7月16日自願受搜索同意書、新
    北市政府警察局海山分局搜索扣押筆錄、扣押物品目錄表各
    1份、111年7月15日21時33分許購物收據照片1張、全家便利
    商店板橋富裕店監視器錄影畫面截圖照片5張、統一超商樂
    鑫門市監視器錄影畫面截圖照片3張、全家便利商店中和新
    生店監視器錄影畫面截圖照片9張、監視器錄影畫面檔案光
    碟在卷可稽（見偵查卷第37至46、53、55至59、95至125頁
    ），足認被告之自白與事實相符，洵堪採為認定事實之依據
    。又就犯罪事實一㈢部分，被告於111年7月15日21時33分許
    盜刷消費購買者為GASH POINT點數卡150點之遊戲點數，此
    業經被告供述在卷，並有購物收據照片1張在卷可稽（見偵
    查卷第107頁），另就犯罪事實一㈡部分，被告盜刷消費購買
    者為WINSTON香菸1包及小瓶鋁箔包飲料1瓶，就犯罪事實一㈢
    部分，被告於111年7月15日21時31分許盜刷消費購買者為WI
    NSTON香菸1包及寶特瓶裝飲料1罐，亦經被告供述在卷，均
    附此敘明。綜上，本案事證明確，被告犯行，均堪認定，應
    依法論科。
二、論罪科刑：
  ㈠按刑法第339條第1項、第2項分別規定詐欺取財及詐欺得利罪
    ，前者之行為客體係指可具體指明之財物，後者則指前開財
    物以外之其他財產上之不法利益，無法以具體之物估量者而
    言（如取得債權、免除債務、延期履行債務或提供勞務等）
    。而詐欺罪之規範目的，並非處理私權之得喪變更，而係在
    保障人民財產安全之和平秩序。以詐欺手段使人交付財物或
    令其為他人得利行為，被害人主觀上多無使財產標的發生權
    利得喪變更之法效意思存在。故刑法第339條第1項詐欺取財
    罪所謂之「以詐術使人將本人或第三人之物『交付』」者，不
    限於移轉、登記或拋棄所有權等處分行為，縱僅將財物之事
    實上支配關係（如占有、使用）移交行為人，亦成立本罪。
    簡言之，其與詐欺得利罪最大之區別，在於詐欺得利罪原則
    上不涉及「實體物之交付」（最高法院108年度台上字第412
    7號判決意旨參照）。經查，就犯罪事實一㈡、㈢部分，被告
    詐得之WINSTON香菸、飲料等屬現實可見之有形體財物，詐
    得之遊戲點數則非現實可見之有形體財物，而係供人憑以線
    上消費使用，屬具有財產上價值之不法利益，為財物以外之
    財產上不法利益。是核被告就犯罪事實一㈠所為，係犯刑法
    第320條第1項之竊盜罪；就犯罪事實一㈡所為，係犯刑法第3
    39條第1項之詐欺取財罪；就犯罪事實一㈢所為，係犯刑法第
    339條第1項之詐欺取財罪、同條第2項之詐欺得利罪，公訴
    意旨認被告就起訴書附表編號3所詐得者亦屬財物，而僅論
    以刑法第339條第1項之詐欺取財罪，尚有未洽；就犯罪事實
    一㈣所為，則係犯刑法第339條第3項、第1項之詐欺取財未遂
    罪。
　㈡就犯罪事實一㈢部分，被告詐得WINSTON香菸、寶特瓶裝飲料
    及免支付遊戲點數費用之不法利益，應係出於單一犯意，於
    同一地點，在相連及密切接近之時間內實施，侵害同一法益
    ，各行為之獨立性極為薄弱，依一般社會健全觀念，在時間
    差距上，難以強行分開，應視為數個舉動之接續施行，論以
    一接續犯。又被告以一行為同時觸犯詐欺取財及詐欺得利2
    罪名，為想像競合犯，應依刑法第55條之規定，從一情節較
    重之詐欺得利罪處斷。
　㈢被告所犯上開4罪間，犯意各別，行為互殊，應予分論併 罰
    。
　㈣又就犯罪事實一㈣部分，被告已著手為詐欺取財行為之實行，
    惟因該簽帳金融卡帳戶餘額不足導致交易失敗，且適為前往
    該商家找尋犯嫌之證人鄭聖達、周孟醇當場尋獲攔阻而未詐
    得財物，屬未遂犯，爰依刑法第25條第2項規定，按既遂犯
    之刑減輕之。
　㈤爰審酌被告正值青壯，不思以正當途徑賺取所需，貪圖己利
    而竊取他人之物，復持竊得之他人簽帳金融卡進而盜刷消費
    詐得財物及財產上不法利益，顯未能尊重他人之財產權，惟
    念其犯後始終坦承犯行，態度尚可，並兼衡其素行、犯罪之
    動機、目的、手段、竊得財物之價值、盜刷所得財物之價值
    ，及其自陳高職畢業之智識程度、目前從事電子業操作機臺
    工作、需撫養父母及1名子女之生活狀況等一切情狀，分別
    量處如主文所示之刑，並均諭知如易科罰金之折算標準，及
    定其應執行之刑並諭知如易科罰金之折算標準，以資懲儆。
三、沒收:
　㈠按犯罪所得，屬於犯罪行為人者，沒收之；前二項之沒收，
    於全部或一部不能沒收或不宜執行沒收時，追徵其價額；犯
    罪所得已實際合法發還被害人者，不予宣告沒收或追徵；宣
    告前二條之沒收或追徵，有過苛之虞、欠缺刑法上之重要性
    、犯罪所得價值低微，或為維持受宣告人生活條件之必要者
    ，得不宣告或酌減之，刑法第38條之1第1項前段、第3項、
    第5項、第38條之2第2項分別定有明文。
  ㈡查，扣案之WINSTON香菸1包，係被告犯罪事實一㈢所詐得之財
    物，此業據被告於本院審理時供述明確，屬被告之犯罪所得
    ，為避免被告無端坐享犯罪所得，且經核本案情節，宣告沒
    收並無過苛之虞，是上開犯罪所得應依刑法第38條之1第1項
    前段之規定，於被告所犯該次犯行項下宣告沒收。又就犯罪
    事實一㈠竊得之皮夾2個；就犯罪事實一㈡詐得之WINSTON香菸
    1包及小瓶鋁箔包飲料1瓶；就犯罪事實一㈢詐得之寶特瓶裝
    飲料1罐，及價值150元之免支付遊戲點數費用之財產上不法
    利益，均屬犯罪所得，未據扣案，亦未實際合法發還告訴人
    ，爰依刑法第38條之1第1項前段、第3項之規定，分別於被
    告所犯各該次犯行項下宣告沒收，於全部或一部不能沒收或
    不宜執行沒收時，追徵其價額。
　㈢又被告就犯罪事實一㈠竊得之鄭琇鴻中信金融卡1張、LINE BA
    NK金融卡1張、元大銀行金融卡1張、王道銀行金融卡2張、
    合作金庫銀行金融卡1張、三信商業銀行金融卡1張，固均屬
    犯罪所得，惟業經查獲並發還告訴人，此有竊盜案件贓物領
    據目錄表1份在卷可稽（見偵查卷第45至46頁），足認該財
    物已實際發還告訴人，爰依刑法第38條之1第5項規定，不予
    宣告沒收或追徵；另被告就犯罪事實一㈠竊得之駕照1張，雖
    亦屬犯罪所得且未扣案，然該等物品屬個人駕駛憑證，經使
    用人報警後衡情已掛失停用，原證件即失去作用，客觀財產
    價值低微，若予沒收，顯然欠缺刑法上之重要性，爰依刑法
    第38條之2第2項規定，不予宣告沒收或追徵。
據上論斷，應依刑事訴訟法第273條之1第1項前段、第299條第1
項前段，刑法第320條第1項、第339條第1項、第2項、第3項、第
55條、第25條第2項、第41條第1項前段、第51條第6款、第38條
之1第1項前段、第3項，刑法施行法第1條之1第1項，判決如主文
。
本案經檢察官吳子新提起公訴，經檢察官高智美到庭執行職務。
中　　華　　民　　國　　111 　年　　10　　月　　12　　日
                  刑事第二十五庭  法  官      曾淑娟
如不服本判決，應於判決送達後20日內敘明上訴理由，向本院提
出上訴狀 (應附繕本) ，上訴於臺灣高等法院。其未敘述上訴理
由者，應於上訴期間屆滿後20日內向本院補提理由書「切勿逕送
上級法院」。
                                  書記官       王若安  
中　　華　　民　　國　　111 　年　　10　　月　　13　　日
附錄本案論罪科刑法條全文：
中華民國刑法第320條
意圖為自己或第三人不法之所有，而竊取他人之動產者，為竊盜
罪，處5年以下有期徒刑、拘役或50萬元以下罰金。
意圖為自己或第三人不法之利益，而竊佔他人之不動產者，依前
項之規定處斷。
前二項之未遂犯罰之。

中華民國刑法第339條
意圖為自己或第三人不法之所有，以詐術使人將本人或第三人之
物交付者，處5年以下有期徒刑、拘役或科或併科50萬元以下罰
金。
以前項方法得財產上不法之利益或使第三人得之者，亦同。
前二項之未遂犯罰之。

附表
編號 犯罪事實 罪名及宣告刑  1 犯罪事實一㈠ 謝明諺犯竊盜罪，處拘役參拾日，如易科罰金，以新臺幣壹仟元折算壹日；未扣案之犯罪所得皮夾貳個沒收，於全部或一部不能沒收或不宜執行沒收時，追徵其價額。  2 犯罪事實一㈡ 謝明諺犯詐欺取財罪，處拘役拾伍日，如易科罰金，以新臺幣壹仟元折算壹日；未扣案之犯罪所得WINSTON香菸壹包、小瓶鋁箔包飲料壹瓶，均沒收之，於全部或一部不能沒收或不宜執行沒收時，追徵其價額。  3 犯罪事實一㈢ 謝明諺犯詐欺得利罪，處拘役貳拾日，如易科罰金，以新臺幣壹仟元折算壹日。扣案之WINSTON香菸壹包沒收；未扣案之犯罪所得寶特瓶裝飲料壹罐、新臺幣壹佰伍拾元，均沒收之，於全部或一部不能沒收或不宜執行沒收時，追徵其價額。  4 犯罪事實一㈣ 謝明諺犯詐欺取財未遂罪，處拘役拾日，如易科罰金，以新臺幣壹仟元折算壹日。